【裁判字號】    99,重訴,36
【裁判日期】    990930
【裁判案由】    家暴殺人
【裁判全文】
臺灣桃園地方法院刑事判決              99年度重訴字第36號
公  訴  人  臺灣桃園地方法院檢察署檢察官
被      告  甲○○
指定辯護人  戴銀生律師
上列被告因家庭暴力之殺人案件，經檢察官提起公訴（99年度偵
字第9389號），本院判決如下︰
    主  文
甲○○殺人，累犯，處有期徒刑拾肆年陸月。
    事  實
一、甲○○前於民國81年間因犯強姦罪、妨害自由罪，經本院分
    別判處有期徒刑6 年6 月、1 年6 月，應執行有期徒刑7 年
    6 月確定，其自83年1 月21日起算執行該徒刑，於85年5 月
    27日假釋出監，須至90年1 月3 日始假釋期滿；又於假釋期
    間內之86年間因違反槍砲彈藥刀械管制條例，經台灣高等法
    院87年9 月17日判處有期徒刑2 月確定，再其於86年間因犯
    詐欺罪，經本院於87年6 月8 日判處拘役30日確定，其前之
    假釋亦因而撤銷，須入監服殘刑有期徒刑4 年7 月7 日，並
    接續執行上開有期徒刑2 月、拘役30日，其於90年10月16日
    假釋出監，須至92年11月16日始假釋期滿；嗣其之假釋又經
    撤銷，須入監服殘刑有期徒刑2 年13日，甫於94年11月16日
    執行完畢。詎仍不知悔改，緣甲○○與戊○○原係表兄弟（
    甲○○為表弟）關係，甲○○寄居於戊○○之位在桃園縣八
    德市大湳里湖仔坡腳2 號之住處（甲○○住於該處一樓臥房
    ，戊○○則住於該處二樓臥房），2 人間具有家庭暴力防治
    法第3 條第2 款所稱之家庭成員關係。甲○○與戊○○於民
    國99年3 月21日晚上某時許起，開始一起在上址一樓甲○○
    臥房內飲酒，至22日凌晨某時許，兩人相互因酒後失言而發
    生口角爭執後，甲○○明知人的腹部、胸部及頭部均極為脆
    弱，若遭外力不斷猛擊自可能發生致命之危險，竟仍基於殺
    人之故意，在與戊○○互毆扭打、拉扯之際，多次以腳猛踹
    戊○○之腹部及胸部；戊○○雖因不敵甲○○之上開攻擊而
    不斷閃避，甲○○仍持續其前開殺人之故意，取起當時放置
    於房門後之鍋鏟後，隨即手持該鍋鏟木柄及鐵質之鍋鏟頭、
    以由上往下揮打之方式，於該處敲擊戊○○之頭部數次，嗣
    又持掃把柄敲擊戊○○之頭部數次。而被告甲○○以鍋鏟、
    掃把柄攻擊戊○○後，餘怒未消，遂至房間門口外拿取電源
    延長線一條，再進入房間內以雙手反持電源延長線之方式，
    向上勒戊○○頸部，其勒戊○○頸部未久即鬆開。戊○○於
    遭受甲○○之上開攻擊行為後，走出甲○○上開一樓臥房，
    甫出臥房即因腹腔大出血而向該臥房左側之木質隔間牆之下
    方噴吐大量之血液，血液並沾染該處木質隔間牆之下方地面
    ，其續沿該木質隔間牆所隔成之走道走向一樓上二樓之樓梯
    口，即在該樓梯口倒下，終因腹部外傷造成腸系膜及腹腔出
    血而死亡。甲○○於行兇後，因害怕己之犯行為他人發現，
    遂先將行兇用之上開鍋鏟、掃把及延長線帶至一樓後方之廚
    房，並將鍋鏟之木質部分與金屬部分分開後，將鍋鏟之木質
    部分丟入該處之水井內，鍋鏟頭、掃把及延長線則任意棄置
    於廚房內。甲○○棄置上開物品準備自上址離去時，發現戊○○即已經面朝上躺在上開所示之樓梯間，且已無任何反應
    ，甲○○自知已經闖下大禍，即先至一樓最後方之廁所內清
    洗其身上所染之戊○○血跡，然後於同日凌晨1 時32分許，
    騎乘腳踏車逃離上址，並前往虎頭山藏匿。嗣因戊○○之姊
    丁○於99年3 月29日上午9 時20分許，至戊○○上開住處欲
    送食物予戊○○，卻發現戊○○之住處一樓大門反鎖無法打
    開，亦無人應門，戊○○之鄰居蔡福椿與其妻陳慧照至戊○○上開住處查看，陳慧照持戊○○交予其保管之一副鑰匙欲
    打開該處一樓大門，發現門反鎖無法打開，蔡福椿乃爬上該
    處二樓，自窗戶入內，其下至一樓，即在上開樓梯口處發現
    戊○○面朝上死亡多日，其等乃立即報警處理。警方循線查
    出甲○○涉有重嫌，嗣於同年月31日下午某時，甲○○在桃
    園縣桃園市○○路○段虎頭山公園內活動時，為桃園縣政府
    警察局八德分局刑事偵查隊員警認出發現（因甲○○前有妨
    害自由、強姦、違反槍砲彈藥刀械管制條例、詐欺等多次犯
    罪紀錄，且先前甫因酒駕案件進出上開偵查隊，為該偵查隊
    熟知之人），隨即通報臺灣桃園地方法院檢察署檢察官簽發
    拘票後將之逮捕歸案，始循線得知上情。
二、案經桃園縣警察局八德分局報請臺灣桃園地方法院檢察署檢
    察官偵查起訴。
    理  由
壹、證據能力：
一、法務部法醫研究所鑑定報告書之證據能力：
    按「被告以外之人於審判外之言詞或書面陳述，除法律有規
    定者外，不得作為證據」，刑事訴訟法第159條第1項固定有
    明文，然「鑑定之經過及其結果，應命鑑定人以言詞或『書
    面』報告」，同法第206條第1項亦規定甚明，是鑑定人以書
    面為鑑定報告提出於法院，依刑事訴訟法第159條第1項立法
    理由及同法第206 條第1 項規定，即具有證據能力。從而，
    檢察官委由法務部法醫研究所派遣法醫師，會同檢察官，依
    刑事訴訟法第204 條第1 項、第213 條第3 款、第4 款之規
    定解剖被害人之屍體，解剖及鑑定畢，並由法務部法醫研究
    所出具（99）醫鑑字第0991 101184 號鑑定報告書，該鑑定
    報告書自應認具有證據能力而得為本件之證據。
二、刑事訴訟法第218 條第1 項、第2 項規定「遇有非病死或可
    疑為非病死者，該管檢察官應速相驗。前項相驗，檢察官得
    命檢察事務官會同法醫師、醫師或檢驗員行之。」「但檢察
    官認顯無犯罪嫌疑者，得調度司法警察官會同法醫師、醫師
    或檢驗員行之。」是臺灣桃園地方法院檢察署檢察官依上開
    規定，會同檢驗員檢驗被害人屍體之外傷後所製作之檢驗報
    告書，自具證據能力。
三、按被告以外之人於審判外之言詞或書面陳述，除法律有規定
    者外，不得作為證據。又被告以外之人於審判外之陳述，雖
    不符前4 條之規定，而經當事人於審判程序同意作為證據，
    法院審酌該言詞陳述或書面陳述作成時之情況，認為適當者
    ，亦得為證據。當事人、代理人或辯護人於法院調查證據時
    ，知有第159 條第1 項不得為證據之情形，而未於言詞辯論
    終結前聲明異議者，視為有前項同意，刑事訴訟法159 條第
    1 項、第159 條之5 分別定有明文。查證人丁○、蔡福椿、
    陳慧照於警詢時之陳述，固係審判外之陳述而屬傳聞證據，
    惟被告及辯護人就上開審判外之陳述，於本院審理中，知有
    該項證據，均未曾於言詞辯論終結前聲明異議，而本院審酌
    該等證人陳述作成時之情況，並無違法取證及證明力過低之
    瑕疵，亦認以之作為證據為適當，依前揭規定說明，自有證
    據能力。
四、本案之110 通聯譯文，係監錄警方110 專線之電話，初非針
    對被告個人而發，是該項監錄自無何不法可言，而該項通聯
    譯文復有通聯光碟片可資證明其派生之真實性，是本案之
    110 通聯譯文具有證據能力。
五、本件認定事實所引用之其他本件卷內所有卷證資料（包含人
    證與文書證據、物證等證據），並無證據證明係公務員違背
    法定程序所取得；而檢察官、被告對本院提示之卷證，亦均
    表示同意作為證據等語在卷，且卷內之文書證據及證人於審
    判外之陳述，亦無刑事訴訟法第159 條之4之 顯有不可信之
    情況與不得作為證據之情形，且被告未曾提及檢察官在偵查
    時，有任何不法取供之情形，且客觀上並無顯不可信之情況
    。綜上，依刑事訴訟法第159 條至159 條之5之 規定，本件
    認定事實所引用之本件卷證所有證據（包含人證與文書證據
    、物證等證據），均有證據能力。
貳、實體部分：
一、訊據被告甲○○固自承有於上開時、地因酒後與被害人戊○○發生衝突，其有執鍋鏟之木質柄敲被害人頭部、以延長線
    勒被害人脖子，亦有踢踹被害人之腹部，然矢口否認有何殺
    人犯意，辯稱：伊平時與被害人感情很好，還會煮東西給被
    害人吃，伊案發時只有執鍋鏟之木質柄敲被害人頭部數下，
    亦僅以延長線勒被害人脖子數秒即鬆開，伊另雖有用腳踹被
    害人腹部，然當時被害人沒有倒在地上，當時伊與被害人是
    對打的狀態，伊與被害人互相踢腹部，後來伊與被害人自伊
    之房間內往房間門口方向推扯，伊與被害人在伊房門口大聲
    吵架，然後伊就回房收拾衣物就離開被害人住處，伊離開時
    看見被害人還坐在伊之房間門口，背部靠著牆壁，伊不知道
    被害人死亡之事實，伊沒有要致被害人於死之犯意；伊犯後
    有打電話向管區警員乙○○自首云云。辯護人另辯稱：被告
    與被害人在打鬥中，因被害人先用腳踢被告腹部，被告始用
    腳反踢被害人腹部，因被害人仍辱罵被告，被告才拿鍋鏟敲
    被害人頭部，因被害人持續辱罵被告，被告才又以拳頭打被
    害人臉部、頭部及胸部，再以延長線勒被害人脖子，致被害
    人昏倒，然被告誤認被害人僅是昏倒並未死亡，因而騎腳踏
    車離去，被告與死者無深仇大恨，雖常發生口角，然沒有要
    殺死被害人之犯意，當日係因被告與被害人喝了很多酒，又
    因被害人不斷辱罵被告及被告之父，因而導致雙方互毆，被
    告不知道其用力過猛將致踢被害人腹部致死，被告事前無預
    知或預判此項死亡結果，其無殺害被害人之意念，是僅應構
    成傷害致死；再被告案發後連續撥打110 共11通，並坦承殺
    害被害人之行為，是被告符合自首減刑要件云云。惟查：
  (一)依內政部警政署刑事警察局99年5 月19日刑醫字第09900426
    61號鑑定書所示，採自一樓廚房鍋鏟頭上血跡之編號12棉棒
    、採自一樓廚房水井旁掃把柄血跡之編號22棉棒上之血跡，
    皆與死者DNA-STR 型別相同，再則，依刑案現場照片所示，
    同樣為被告棄置在廚房之行兇工具鍋鏟柄、延長線上之血跡
    皆非鉅量，依上開鑑定書所示，採自鍋鏟柄、延長線上之血
    跡之編號13-1、23、23-1等棉棒，其血跡反應，經萃取DNA
    檢測，未檢出足資比對之DNA-STR 型別，是可見鍋鏟頭及掃
    把柄上之血跡絕非被告棄置鍋鏟柄、延長線之際，為鍋鏟柄
    、延長線上之血跡所沾染，被告確有執鍋鏟頭及掃把柄毆打
    被害人無疑，被告否認有執鍋鏟頭及掃把柄毆打被害人云云
    ，核無足採。
  (二)依法務部法醫研究所（99）醫鑑字第0991101184號鑑定報告
    書所示，被害人所受外傷為：「1.頭部外傷：(1)額部挫傷兩
    處，大小約為5.5 乘3 公分及4 乘3 公分。(2)右眼眶部眉角
    處有擦傷一處，大小約為0.5 公分。(3)右耳廓部有裂傷一處
    。(4)右臉頰部挫傷一處，大小約4 乘3 公分。(5)左臉頰部挫
    傷一處，大小約6 乘4 公分。2.頸部勒痕：左側頸部有勒痕
    一條，長約6 公分。3.腹部挫傷：左腹壁皮膚有大片暗紅色
    斑塊，打開腹腔，可見腹腔有積血約70毫升，腸系膜有出血
    。4.四肢外傷：(1)上臂皮膚呈褐紅色，切開皮膚，皮下軟組
    織及肌肉呈深棕色。(2)下肢皮膚呈暗紅色，切開皮膚，皮下
    脂肪組織成粉紅色。」解剖觀察結果為：「1.頭部：頭臉部
    有數處挫傷，左右額部皮膚各有一處約0.5 公分結痂，翻開
    皮膚，可見皮下數處紅色斑塊，顱骨無骨折，打開顱腔後，
    無硬腦膜上或下腔出血，腦重900 公克，呈水樣壞死，腦內
    無出血。2.頸部：舌頭無異常，兩側頸部皮下軟組織及肌肉
    均無出血，蛇骨完整，甲狀軟骨及氣管完整，氣管內無異物
    阻塞。3.胸部：兩胸腔均有積血水，胸壁無出血或骨折，胸
    壁無纖維性粘連，胸腔內臟分述如下：(1)心臟：重220 公克
    ，呈腐敗狀態，表面脂肪適量，冠狀動派分布為右心顯著型
    ，冠狀動派無動脈硬化引起管徑之阻塞，心臟無外傷。(2)肺
    臟：左肺重330 公克，右肺重330 公克，呈紅棕色及腐敗狀
    態無外傷。4.腹部：復壁無纖維性粘連，腹腔有積血約70毫
    升，腸系膜出血各內臟器之觀察分述如下：(1)肝臟：重700
    公克，棕色，呈腐敗狀態，無外傷。脾臟：重100 公克，呈
    腐敗狀態，無外傷。(3)腎臟：兩腎各重100 公克，紅棕色，
    呈腐敗狀態，無外傷。(4)胃：胃內未見食物病變。(5)大小腸
    ：無異常病變。(6)膀胱：膀胱無尿液。」死亡經過研判則為
    ：「(一)死者戊○○屍體呈腐敗狀態，左臉部及頸部可見長約
    5 公釐之蛆在爬行，研判死者死亡時間約為三至四天，但死
    亡時間研判會因死者狀況、環境、溫度、溼度、蒼蠅下蛋時
    間等因素造成差異。(二)毒物學檢驗結果未發現異常，胸腔血
    液檢出酒精0.075%，略高於參考值0.055%，因屍體已腐敗，
    有可能因腐敗導致酒精含量高於參考值。(三)解剖發現死者腹
    腔有積血水約70毫升，腸系膜有出血，研判腸系膜因挫傷造
    成腹腔出血。雖然測量腹腔血液約70毫升，但因死者屍體已
    呈腐敗狀態，解剖時所測得的出血量不能代表實際出血量。
    (四)死者頭部有數處外傷，打開顱腔未見出血，頭部外傷應不
    會造成死者直接死亡。(五)死者左頸側頸部有橫向勒痕一條，
    研判左側頸部曾被絞勒，雖然左頸部被絞勒會造成左側頸部
    血流受阻，但解剖結果未見右側頸部有索痕，且頸部肌肉出
    血不明顯，解剖結果未見右側頸部同時被壓迫導致右側血流
    受阻引起窒息之證據。(六)死者戊○○心臟無血管阻塞，頭部
    有數處外傷，但無顱內出血，左頸部有勒痕，但未見可導致
    窒息之證據，上肢有挫傷，腹部有因外傷造成腸系膜出血及
    腹腔出血，依據解剖及顯微鏡觀察所見，研判死者因為腹部
    外傷造成腸系膜及腹腔出血死亡，…」死亡原因研判為「：
    甲：腸系膜及腹腔出血。乙：腹部挫傷。」因而研判被害人
    死因為腹部外傷造成腸系膜及腹腔出血死亡。被害人之死因
    既為腹部外傷所造成之腸系膜及腹腔出血，被告卻反於警、
    偵訊時始終避談其有以任何方式踹、踢、毆打被害人之腹部
    ，僅稱有以鍋鏟柄打被害人之頭、以延長線勒被害人脖子、
    以拳頭打被害人臉、頭、胸部，其所自承之加害情節獨獨缺
    漏致命傷之腹部部分，直至99年5 月26日本院依法務部法醫
    研究所上開鑑定報告書加以訊問，被告始自承「我有用手或
    是腳踹打戊○○的腹部，但是是用手或是用腳我忘記，我有
    拿鍋鏟打戊○○的腹部，（後稱）我記不太起來了。」云云
    ，其又以其當時喝得很醉所以想不起來其有打被害人之腹部
    ，所以才會在警、偵訊時沒有講到其打被害人腹部置辯，然
    其對於其有以鍋鏟柄打被害人之頭、以延長線勒被害人脖子
    、以拳頭打被害人臉、頭、胸部之攻擊被害人非致命部位之
    情節，卻能記憶深刻，而獨漏致命傷之腹部部分，可見其到
    案後刻意瞞其攻擊被害人腹部造成致命傷之部分。
  (三)被告於本院辯稱其係在對打之情形下，即被害人站立之情形
    下，其二人互以腳踢對方腹部云云，然觀諸刑案現場及相驗
    照片、檢驗員檢驗報告書，被害人之胸部、腹部有多處挫瘀
    斑，尤以左胸及左腹部為甚。再觀諸法務部法醫研究所上開
    鑑定報告書，被害人身高約165 公分左右，與被告身高相當
    ，被告欲在被害人站立之情形下，以腳踢被害人胸、腹部，
    造成腸系膜及腹腔出血死亡，顯然相當不易，正常情形下，
    被告當在攻擊被害人倒地後，始以腳踹之方式，用力踩踏被
    害人胸、腹部，造成其腸系膜及腹腔出血死亡，始合常理，
    即便如被告所辯，其攻擊被害人腹部時，被害人係站立著，
    則被告亦當係以絕對優勢之攻擊火力猛踢被害人腹部，始會
    造成被害人腹部上開致命傷，是被告辯稱伊在與被害人對打
    之狀態下，其與被害人互相踢腹部云云，絕無可採，況若當
    時該二人之攻擊對方腹部之火力相當，被告既已造成被害人
    腹部上開致命傷，則被告腹部及其腹內臟器當亦已造成相當
    之相對傷害，然其到案後迄今竟均無該等傷害之紀錄或證明
    ，再加諸被告到案後迄本院移審訊問前，對其曾經攻擊被害
    人之腹部完全不置一詞，在在可證被告上開辯詞，完全係卸
    責之詞，僅用以辯稱其無致人於死之主觀犯意之脫詞而已。
  (四)依法務部法醫研究所上開鑑定報告書認定被害人之死因為腹
    部外傷所造成之腸系膜及腹腔出血，法醫師解剖時，發現死
    者腹腔有積血水約70毫升，該鑑定報告雖又稱「…雖然測量
    腹腔血液約70毫升，但因死者屍體已呈腐敗狀態，解剖時所
    測得的出血量不能代表實際出血量。」然至少可反應被害人
    於被告行為當時腹腔有大量出血之情形，再徵諸被害人其他
    身體部位之外傷均非致命傷，及刑案現場照片顯示被告房門
    外臥房左側之木質隔間牆之下方有大量之血跡「噴濺痕」，
    該血跡甚至延伸至該處木質隔間牆之下方地面，可知被告房
    門外臥房左側之木質隔間牆之下方之血跡噴濺痕，係被害人
    受被告上開攻擊行為後，特別係受被告對其之腹部絕對優勢
    之攻擊後，走出被告上開一樓臥房，甫出臥房即因腹腔大出
    血而向該臥房左側之木質隔間牆之下方吐出之血跡噴濺痕無
    疑。任何人自被害人口吐大量鮮血之狀況均極易得知，此時
    之被害人實已身受致命傷害，再自被害人走出被告房門至其
    陳屍處即一樓往二樓之樓梯間，二者僅近在咫尺，更可印證
    被害人走出被告房門即已註定致命之事實，被告竟辯稱其離
    開被害人住處時，不知被害人因其之攻擊而可能致死云云，
    尤與客觀事實背離。
  (五)觀諸被告案發後以其所有之0000000000門號撥打110 之通聯
    譯文，其於99年3 月22日上午8 時43分雖帶有酒意，因而講
    話內容含糊不清，然仍可聽出其稱「出手打死人」；其於99
    年3 月22日18時12分則問警員若傷害致死要關多久，並稱「
    就我打他（未說名字），然後我發現他死了，我還有急救他
    ，還有急救他」、「我出手打死這樣，出手打死，不敢出去
    」等語，並有通聯光碟片附卷可稽；可見被告於案發後僅6
    、7 小時之99年3 月22日上午8 時43分，即知其自己已打死
    被害人，再被告於警訊時供承其自案發後即未再返回被害人
    之住處，其先回自家即桃園縣八德市○○路685 巷17號住5
    、6 天，後又跑到八德市○○路一間貨櫃屋內居住等語，此
    與其上開門號之通聯紀錄顯示其案發後之基地台位址相符，
    既然其自案發後即未再返回被害人之住處，則其自非在案發
    後返回被害人住處發覺被害人已氣絕身亡，其乃係因己出手
    力道兇猛，對被害人要害部位之胸、腹部猛力攻擊，致其對
    被害人之必然死亡心知肚明，乃有上開99年3 月22日上午8
    時43分撥打110 之通聯內容，再其於同日下午18時12分撥打
    110 ，又稱自己出手打死人，不敢出門等語，更可證其行為
    當時，即對其之行為結果有所預見，而仍為之之主觀犯意，
    其殺人犯意明顯。
  (六)被告於本院審理時辯稱其離開被害人住處時，看見被害人還
    坐在其之房間門口，背部靠著牆壁，伊不知道被害人死亡之
    事實云云。然被害人經被告以絕對優勢攻擊其之胸、腹部後
    ，其因腹腔大出血，其甫走出被告之臥房，即面向該臥房左
    側之木質隔間牆之下方吐出大量鮮血，數日後為鄰居發現其
    陳屍在咫尺之遙之一樓往二樓之樓梯間，再自被告房間至被
    害人上開陳屍處，走道地上並無經拖曳之不間斷血痕，僅有
    數滴血痕，是可見被害人係自行走至陳屍地點，而非經被告
    拖曳，且被告亦始終未供陳其攻擊被害人完畢後，尚對被害
    人有任何在地上拖曳之行為。被害人身受上開致命傷，且已
    先在被告房外左側之木質隔間牆之下方吐出大量鮮血，至其
    行至最後陳屍處，僅咫尺之遙，即已無法再行走，可見被害
    人倒下於陳屍處時，已命在旦夕，被告辯稱此際被害人背部
    尚能靠著牆壁云云，與事實不合，合理之推論係被害人倒下
    於陳屍處時，馬上即面朝上倒臥於該處，況被害人最後係倒
    臥於一樓往二樓之樓梯間，為不爭之事實，被告竟於本院審
    理時辯稱其離開被害人住處時，看見被害人還坐在「其之房
    間門口」，背部靠著牆壁云云，與事實不合，而被告於99
    年3 月21日警詢時供承其後來有看見被害人躺坐在一樓樓梯
    的地上，其向被害人說其不會再來即騎單車離開等語，其又
    於99年4 月1 日偵訊時供承衝突完後，伊將鍋鏟放在廚房，
    其再至其房間拿衣服，此時被害人坐在樓梯下，其向被害人
    說其要回去了，以後不會再過來等語，可見被告早於警、偵
    訊時即已承認其最後看見被害人之位置係在一樓樓梯間，而
    非「在被告房間門口，背部靠著牆壁」，被告上開審理辯詞
    ，核屬虛偽。再查，被告既於99年3 月22日18時12分撥予
    110 之通聯中向警員自稱其有急救被害人，則可見被害人在
    一樓樓梯間當時之情況係面朝上倒臥之情況，此又與本院上
    開推論相吻合，被告於本院99年6 月9 日準備程序訊問時亦
    自承其確有急救被害人，並稱「（法官問：請你具體說明…
    你既然有急救被害人，所以你當時知道你離開的時候被害人
    已經倒地不起，只是被害人死掉或是沒有死掉是另外一回事
    ？）是的。」等語，更得證被告於離開被害人住處之際，被
    害人實已倒臥於一樓樓梯間不起之事實。
  (七)再就被告行為之客觀層面言之，被告與被害人相互間因酒後
    失言而發生口角爭執後，被告多次以腳猛踹戊○○之腹部及
    胸部；被告續自房門後取起鍋鏟，手持該鍋鏟木柄及鍋鏟鐵
    質頭、以由上往下揮打之方式，敲擊被害人之頭部數次，嗣
    又持掃把柄敲擊戊○○之頭部數次，續至房間門口外拿取電
    源延長線一條，進入房間內以雙手反持電源延長線之方式，
    向上勒戊○○頸部，此經公訴人帶同被告返回被害人住處模
    擬，有模擬照片及全程之模擬光碟片附卷可稽，亦經本院認
    定如上，其造成之被害人傷勢復有法務部法醫研究所鑑定報
    告書、檢驗員檢驗報告書在卷可參，可見被告均係攻擊人身
    要害之被害人頭部、胸部、腹部、脖子部位，最後終因被害
    人之腹部外傷造成腸系膜及腹腔出血死亡，復以，被害人之
    腹部外傷又係遭受被告以絕對優勢、持續猛力對其腹部踢踹
    所造成，此又可見被告出手攻擊被害人致命傷部位即腹部之
    兇猛，被告以被害人頭部、脖子部位之非致命傷，進而辯稱
    此可證明其雖有攻擊被害人頭部、脖子部位，然頭部僅有打
    數下、脖子僅勒數秒，其無意致被害人於死云云，此即屬實
    ，亦無法推卸其攻擊被害人腹部致命傷部位之持續與兇狠。
    綜此，自被告上開行為之客觀層面言之，可以推斷被告與被
    害人因酒後失和，被告心萌殺意之主觀犯意。
  (八)無論自被告到案後，刻意否認其有執鐵質鍋鏟頭及掃把柄毆
    打被害人，又刻意隱瞞其如何造成被害人之致命傷；其行為
    結束後尚未離開現場時，被害人即已倒臥於現場之一樓樓梯
    間不起；其迄未再返回命案現場，卻於案發後僅6 、7 小時
    與110 之通聯中，即心知已打死人；其均攻擊被害人要害部
    位，並對致命傷部位以優勢持續、猛力攻擊；其因酒後與被
    害人失和而有上開攻擊行為之行為動機以觀；在在均可知被
    告對被害人為上開攻擊行為之主觀犯意厥為殺害被害人致死
    ，別無他途，被告及辯護人辯稱被告之主觀犯意僅為傷害云
    云，絕無可採。
  (九)自被告以其所有之0000000000門號於99年3 月22日上午8時
    43分、99年3 月22日18時12分撥予110 員警之通話內容（如
    上所述，茲不贅載）及卷附之被告上開門號撥予110 員警之
    通聯譯文觀之，其中99年3 月24日上午10時42分，被告係詢
    問員警傷害致死要判多久，99年3 月28日下午2 時30分，被
    告向員警表示因為生意失敗想要自殺，又詢問人死是否可以
    往生，員警關心其之狀況要其說出其之住址，被告表示不用
    說了，因為警方不會關心，其僅表示其「姓邱、八德、邱顯
    寶那邊」，其45歲等語，99年3 月28日下午2 時46分，被告
    表示要自殺，99年3 月28日下午2 時48分，被告表示要找剛
    才接電話的巡佐，99年3 月28日下午2 時51分，被告仍表示
    要找剛才接電話的巡佐，99年3 月28日19時23分，被告向員
    警申訴其走路闖紅燈撞到警方巡邏車，被警方粗暴對待，99
    年3 月28日20時5 分、99年3 月28日20時6 分，電話接通後
    被告未講話。由該等通聯譯文可得知被告根本沒有在上開任
    何一通電話中，將己殺害被害人之事實向員警申報，以接受
    裁判。又被告雖有於電話中陳稱其打死人，卻無供陳其打死
    何人、該人之屍體身處何處等資訊，以資特定其究打死何人
    ，是其自無自首接受裁判之可言。再證人即八德分局廣興派
    出所之被告管區警員乙○○於本院審理證稱「（審判長問：
    在99年3 月21日以後的99年3 、4 月間有無接到甲○○的電
    話？）有接過兩、三次，正確的日期記不清楚，他打電話來
    都是喝酒醉的情形，都是講一些有的沒的，講的內容我也記
    不清楚。」、「（審判長問：甲○○有無講到他殺了人這樣
    的意涵的話？）我沒有聽過，他也沒有說他殺人要投案之類
    的話。」、「（審判長問：他都打那支電話？）他是打我們
    廣興派出所的電話，電話是0000000 跟0000000 。」、「（
    審判長問：你印象中甲○○在電話中有無講到哪些比較具體
    的事？）我印象中甲○○好像有問過殺人要判多重，就這樣
    而已，他沒有說他殺了誰，他沒有說他殺了人。」、「（審
    判長問：你有無詢問甲○○為何這樣問？）我沒有詢問，因
    為當時甲○○都是喝了酒之後在有一點酒意的情況下打電話
    給我。」、「（審判長問：甲○○有無跟你提過他殺了戊○○或他表哥？）沒有。」等語，是被告並無向其管區警員乙○○申報其殺害被害人之事實，被告堅稱其有向乙○○申報
    之云云，核屬不實。證人即本件承辦之偵查員丙○○則於本
    院證稱「（審判長問：當初是怎麼知道有本案的？）當初是
    死者的姐姐丁○去找死者，因為丁○有幾天沒有死者的消息
    了，丁○去死者的家結果死者的家的門打不開，死者有給鄰
    居一支鑰匙，丁○就去找該鄰居請該鄰居來開門，結果用鑰
    匙仍無法開門鎖，可能是大門的門鎖壞了，鄰居爬窗戶進去
    ，在一樓樓梯間發現死者就陳屍該處，他們就報警，我們分
    局就報檢察官相驗。」、「（審判長問：後來是怎麼發覺是
    甲○○涉案的？）因為當時死者平時就是跟甲○○住在一起
    ，甲○○是暫住在死者的家，死者過世之後甲○○就一直沒
    在那邊出現了，我們就去甲○○設籍的住所找他，結果也找
    不到他，我們就問被告那邊的親戚被告的行蹤，那個被告的
    親戚向我說被告曾向該親戚說被告酒後講他殺了人，被告的
    管區是屬於廣興派出所，我們就找勤區警員乙○○，我的目
    的是要透過乙○○找出被告來釐清，乙○○當時告訴我說被
    告曾經酒醉打電話到派出所向乙○○說事情大條了之類的話
    ，我們就認定被告涉嫌重大，後來我們偵查隊全部的警力就
    出去找被告，我們偵查隊的同仁發現被告出現在虎頭山，因
    此才能將被告逮捕。」等語，可見警方偵破本案並非出自被
    告之主動申報，被告並無自首之事實。綜此，被告及辯護人
    辯稱被告符合自首要件，核無足採。
  (十)此外，被害人被發現陳屍家中之過程，亦經證人丁○、蔡福
    椿、陳慧照於警詢中陳述明確，核與證人丙○○之上開證詞
    相符；並有被告行兇後離開被害人住處之監視器翻拍照片，
    及上開各類書證可資為證，本件事證至明，被告犯行足堪認
    定。
二、核被告所為，係犯刑法第271 條第1 項之殺人罪。按家庭暴
    力者，指家庭成員間實施身體或精神上不法侵害之行為；又
    家庭暴力罪，指家庭成員間故意實施家庭暴力行為而成立其
    他法律所規定之犯罪，家庭暴力防治法第2 條第1 款、第2
    款著有明文。查被告與被害人間有上開家庭暴力防治法第3
    條第2 款規定之家庭成員關係，是被告上開殺人犯行亦屬家
    庭暴力防治法第2 條第2 款之家庭暴力罪，惟因家庭暴力防
    治法之上開條文並無罰則規定，是以此部分傷害犯行僅依前
    開刑法殺人罪規定予以論罪科刑。被告有上開有期徒刑執行
    完畢之紀錄，有台灣高等法院被告前案紀錄表乙份在卷可憑
    ，其於執行完畢五年內再犯本件，為累犯，除法定本刑為死
    刑、無期徒刑之部分，依法不得加重外，就法定本刑有期徒
    刑部分，依法加重其刑。爰審酌被告前科累累，其表哥即被
    害人不計被告前科而接納被告使被告暫居其住處，被告寄居
    於其表哥即被害人之住處，竟不知感恩，僅因酒後之一時怨
    懟，即對被害人痛下毒手，併審酌其下手實施殺害之方式、
    手段及被告犯罪後之態度等一切情狀，量處如主文所示之刑
    。扣案之物品，或與被告實施犯罪無涉，或屬被害人所有之
    物，爰不宣告沒收。
據上論斷，應依刑事訴訟法第299 條第1 項前段，刑法第277 條
第1 項、第47條第1項，判決如主文。
本案經檢察官姜永浩到庭執行職務
中    華    民    國    99    年    9     月    30    日
                  刑事第三庭審判長法  官  謝順輝
                                  法  官  楊麗文
                                  法  官  曾雨明
以上正本證明與原本無異。
如不服本判決應於收受判決後10日內向本院提出上訴書狀，並應
敘述具體理由。其未敘述上訴理由者，應於上訴期間屆滿後20日
內向本院補提理由書(均須按他造當事人之人數附繕本)「切勿逕
送上級法院」。
                                  書記官  顏緗穎
中    華    民    國    99    年    9     月    30    日
附錄本件論罪科刑法條：
中華民國刑法第271條
殺人者，處死刑、無期徒刑或 10 年以上有期徒刑。
前項之未遂犯罰之。
預備犯第 1 項之罪者，處 2 年以下有期徒刑。

司法院資訊處製作；財團法人民間司法改革基金會備份。
